【裁判字號】    97,交簡上,307
【裁判日期】    980317
【裁判案由】    過失傷害
【裁判全文】
臺灣高雄地方法院刑事判決           97年度交簡上字第307號
上  訴  人  臺灣高雄地方法院檢察署檢察官
被      告  甲○○
上列上訴人即被告因過失傷害案件，不服臺灣高雄地方法院交通
法庭97年度審交簡字第2538號中華民國97年11月24日第一審簡易
判決（聲請簡易判決處刑案號97年度偵字第20014 號），提起上
訴，本院管轄之第二審合議庭判決如下：
    主  文
上訴駁回。
    事  實
一、甲○○於民國96年12月13日7 時35分許，騎乘車號XTJ-997
    號之重型機車搭載其女伍雯琪（站在機車前腳踏板上），沿
    高雄縣鳥松鄉○○路南向北直行至大華高分10左4 電桿左前
    路段時，本應注意汽機車駕駛人應隨時注意車前狀況，以採
    取必要之安全措施，而依當時情形天候、路況、視線均良好
    ，並無不能注意之情事，卻低頭與站在機車前腳踏板之伍雯
    琪對話，而疏未注意車前狀況，適乙○○騎乘腳踏車在其同
    向前方，甲○○抬頭發現時已煞車不及，而自後擦撞乙○○
    之腳踏車，造成乙○○人車倒地，受有右上背部挫傷、右臂
    擦傷之傷害。甲○○於肇事後，仍停留現場，且於有偵查犯
    罪權限之機關及公務員發覺其犯罪前，即主動向據報前往處
    理之員警自承係其駕車發生前揭車禍並自動接受裁判，進而
    查悉上情。
二、案經乙○○告訴及高雄縣政府警察局仁武分局報請臺灣高雄
    地方法院檢察署檢察官偵查後聲請逕以簡易判決處刑。
    理  由
壹、證據能力部分：
    按被告以外之人於審判外之陳述，雖不符前4 條之規定，而
    經當事人於審判程序同意作為證據，法院審酌該言詞陳述或
    書面陳述作成時之情況，認為適當者，亦得為證據；又當事
    人、代理人或辯護人於法院調查證據時，知有第159 條第1
    項不得為證據之情形，而未於言詞辯論終結前聲明異議者，
    視為有前項之同意，刑事訴訟法第159 條之5 定有明文。查
    本件被害人乙○○於警詢之證述、卷附之道路交通事故現場
    圖、道路交通事故調查報告表（一）（二）、高雄醫學大學
    附設中和紀念醫院97年5 月24日診字第970524019 號診斷證
    明書、鴻安中醫醫院97年5 月26日第2177號診斷證明書、稅
    務電子閘門甲○○財產所得調件明細表等證據，性質上均屬
    於傳聞證據，且無刑事訴訟法第159 條之1 至之4 明定之例
    外情形，依法原不具證據能力；然參以此等陳述既經檢察官
    、被告均明知其有第159 條第1 項不得為證據之情形，猶未
    於言詞辯論終結前聲明異議，本院復審酌該等陳述作成之外
    部情況並無不當，揆諸上揭法條說明，本院自得逕將上開證
    據方法均採為認定事實之依據。至本件現場蒐證照片12幀，
    均係為傳達當時現場情況，透過機器所得之物，而透過機械
    之正確性以保障照片傳達情形與現場實況在內容上之一致性
    ，即照片並不存在人對現實情形之知覺、記憶所經常發生的
    表現錯誤，是認照片之性質係非供述證據，並無傳聞法則之
    適用，且亦別無證據證明上開蒐證照片有經偽造、變造或不
    法之情形，自均亦有證據能力。
貳、實體部分：
一、上揭犯罪事實，業經被告甲○○迭於警詢、偵訊及本院審理
    時坦承不諱，核與告訴人乙○○於警詢中之指訴相合（見警
    卷第1 頁至第3 頁），並有現場照片12幀、道路交通事故調
    查報告表（一）（二）、道路交通事故現場圖、高雄醫學大
    學附設中和紀念醫院97年5 月24日診字第970524019 號診斷
    證明書等在卷可按（見警卷第9-1 頁至第13頁、第15頁）。
    是被告甲○○之自白合於事實，得為認定事實之依據。又按
    汽車行駛時，駕駛人應注意車前狀況及兩車併行之間隔，並
    隨時採取必要之安全措施，道路交通安全規則第94條第3 項
    定有明文；查本件被告甲○○騎乘上開重型機車，原應注意
    上揭道路交通安全規定，且衡之案發時、地天候晴朗、日間
    自然光線、市區道路○○道路乾燥無缺陷、無障礙物、視距
    良好，並無不能注意之情事，詎其應注意、能注意而疏未注
    意，不慎自後追撞告訴人乙○○所騎乘之腳踏車，以肇致本
    件交通事故，造成告訴人乙○○受有右上背部挫傷、右臂擦
    傷之傷害，是被告甲○○之過失行為與告訴人乙○○所受傷
    害結果二者間，具有相當因果關係，足認被告甲○○之行為
    係肇事原因，是被告甲○○自應負本件過失傷害責任。據上
    ，本件事證明確，上揭被告甲○○之過失傷害犯行，洵堪認
    定。
二、核被告甲○○所為，係犯刑法第284 條第1 項前段過失傷害
    罪。又被告甲○○於本件肇事後仍停留於案發現場，並於有
    偵查犯罪權限之機關及公務員發覺其犯罪前，主動向負責處
    理之員警自承其因駕車發生前揭車禍，進而接受裁判等情，
    有交通事故紀錄表在卷可查，是被告甲○○此舉合於刑法第
    62條自首要件一節，亦堪認定，應依刑法第62條前段規定，
    減輕其刑。檢察官上訴意旨雖略以：被告甲○○迄今未完全
    賠償對告訴人乙○○犯罪所造成之損害，量刑過輕，告訴人
    乙○○請求上訴尚非顯無理由因而提起上訴等語。惟查：量
    刑之輕重及緩刑之宣告，係事實審法院依職權自由裁量之事
    項，茍已斟酌刑法第57條各款所列情狀而未逾越法定刑度，
    則不得遽指為違法；又刑罰之量定屬法院自由裁量之職權行
    使，但仍應審酌刑法第57條所列各款事由及一切情狀，為酌
    量輕重之標準，並非漫無限制，在同一犯罪事實與情節，如
    別無其他加重或減輕之原因，下級法院量定之刑，亦無過重
    或失輕之不當情形，則上級法院對於下級法院之職權行使，
    原則上應予尊重，最高法院72年度臺上字第6696號判例、85
    年度臺上字第2446號裁判意旨均可資參照。本件原審審酌被
    告甲○○因一時疏失致告訴人乙○○受有上揭之傷害，惟念
    其未有犯罪前科，且犯後坦白承認犯行，肇事後並立即賠償
    告訴人新臺幣3 萬元，雖迄今尚未與告訴人達成和解，惟參
    以被告甲○○已表明願負擔告訴人乙○○所提出之健保醫療
    費用單據，足徵被告甲○○確有悔意，僅因告訴人乙○○要
    求之和解金額高達10萬元，致被告甲○○無法負擔，而無法
    達成和解，另觀諸告訴人乙○○於本院審理中所提出請求賠
    償醫療費用依據之鴻安中醫醫院診斷證明書，其上記載告訴
    人乙○○係於97年3 月27日至同年5 月26日就診，與本案發
    生之96年12月13日相距甚遠，病名「右大腿挫傷」亦與案發
    時至高雄醫學大學附設中和紀念醫院診斷之「右上背部挫傷
    、右臂擦傷」顯有差異等情，足認告訴人乙○○所憑之請求
    醫療費用單據實有可議，暨被告甲○○所受教育程度、家庭
    經濟狀況等一切情狀，依刑事訴訟法第449 條第1 項前段、
    第3 項、第454 條第2 項，刑法第284 條第1 項前段、第62
    條前段、第41條第1 項前段，刑法施行法第1 條之1 ，量處
    拘役50日，併諭知易科罰金之折算標準，並斟酌原聲請人所
    請求，認被告甲○○未曾因故意犯罪受有期徒刑以上刑之宣
    告，僅因一時騎車不慎偶罹刑典，且犯後坦承犯行，深表悔
    意，信其經此偵、審程序，當知所警惕而無再犯之虞，是認
    上開所宣告之刑，以暫不執行為適當，而依據刑法第74條第
    1 項第1 款規定，並予緩刑2 年之宣告，原審量刑並未逾越
    法定刑的範圍，經核原審認事用法並無不當，量刑亦無不妥
    。從而上訴人執量刑過輕指摘原判決不當，為無理由，應駁
    回其上訴。
據上論斷，應依刑事訴訟法第455 條之1 第3 項、第368 條，判
決如主文。
本案經檢察官靳隆坤到庭執行職務。
中    華    民    國    98    年    3     月    17    日
                  交通法庭審判長法  官  簡志瑩
                                法  官  曾子珍
                                法  官  王參和
以上正本證明與原本無異。
不得上訴。
中    華    民    國    98    年    3     月    17    日
                                書記官  陳惠玲


司法院資訊處製作；財團法人民間司法改革基金會備份。
